臺灣高等法院高雄分院刑事判決
110年度侵上訴字第60號
上  訴  人  
即  被  告  BQ000A108075A（姓名年籍詳卷）
選任辯護人  黃勇雄律師
上列上訴人因家暴妨害性自主案件，不服臺灣屏東地方法院109
年度侵訴字第54號，中華民國110年5月27日第一審判決（起訴案
號：臺灣屏東地方檢察署108年度偵字第7102號、108年度偵字第
8739號），提起上訴，本院判決如下：
    主  文
上訴駁回。
    事  實
一、代號BQ000A108075A（民國00年生，姓名年籍詳卷，下稱A男
    ）係甲○（代號BQ000A108075，85年6月生，姓名年籍詳卷）
    之叔叔，雙方具有家庭暴力防治法第3條第4款之家庭成員關
    係。A男於100年間某日為成年人，明知甲○當時就讀國中三
    年級，係14歲以上未滿18歲之少年，竟基於成年人對少年為
    強制性交之犯意，在其與甲○當時位於屏東縣鹽埔鄉（地址
    詳卷）之住處1樓甲○房間內，以手撫摸甲○胸部及下體，進
    而向甲○要求發生性行為，甲○乃口出「不要」以拒絕，A男
    即向甲○稱：「這是最後一次，結束後不會再找妳，也不會
    威脅要跟媽媽說」等語，使甲○為避免日後再受A男威嚇，無
    奈配合A男要求而讓A男觸碰其身體，A男隨之無視甲○以口頭
    堅稱「不要」及以雙手推拒和掙扎，仍違背甲○意願，以其
    性器進入甲○性器內，對甲○為強制性交行為1次得逞。
二、案經甲○訴由屏東縣政府警察局里港分局報告臺灣屏東地方
    檢察署檢察官偵查後起訴。
    理  由
壹、程序部分
一、行政機關、司法機關及軍法機關所製作必須公示之文書，不
    得揭露被害人姓名、出生年月日、住居所及其他足資識別被
    害人身分之資訊，性侵害犯罪防治法第12條第2項定有明文
    。審酌被告A男、B女（代號BQ000A108075B，姓名年籍詳卷
    ）、C男（代號BQ000A108075C，姓名年籍詳卷）、D女（代
    號BQ000A108075D，姓名年籍詳卷）分別為被害人甲○之叔叔
    、母親、男友、嬸嬸（被告之妻），故本判決書若記載被告
    A男、B女、C男、D女之姓名年籍等資料，將有足以識別被害
    人身分之虞，爰依上開規定皆以代號稱之，先予指明。
二、證據能力
　㈠被告以外之人於審判外之言詞或書面陳述，除法律有規定者
    外，不得作為證據，刑事訴訟法第159條第1項定有明文。證
    人甲○、B女、C男於警詢時之陳述，屬被告以外之人於審判
    外之言詞陳述，對被告而言屬於傳聞證據，核證人甲○、B女
    、C男於警詢時陳述內容，與其等於偵查中、原審以證人身
    分具結後所為之證言相符，就使用證據之必要性而言，因有
    偵查中、原審之證述，可供替代證據使用，證人甲○甲○、B
    女、C男之警詢陳述，並非證明犯罪事實之存否所必要。被
    告及辯護人對此等陳述既不同意作為證據，是證人甲○、B女
    、C男於警詢時所為之陳述，依法自無證據能力。
　㈡被告以外之人於偵查中向檢察官所為之陳述，除顯有不可信
    之情況者外，得為證據，刑事訴訟法第159條之1第2項定有
    明文。證人甲○、B女於偵查中經檢察官訊問時，以證人身分
    具結後所為之證述，固為被告以外之人於審判外所為陳述，
    辯護人未釋明上開證述有顯不可信之情況，是上開證人於偵
    查中之證述，有證據能力。又證人甲○、B女分別於原審及本
    院審理中已到庭接受交互詰問，是證人甲○、B女於偵查中之
    證述，自得採為判斷之依據。　
　㈢辯護人於本院爭執甲○、B女分別與被告間所傳送之對話紀錄
    ，及甲○於偵查中向檢察官提出之手寫案發經過文件之證據
    能力，查甲○、B女分別與被告間之對話內容，確屬被告以外
    之人於審判外之書面陳述。然因甲○、B女已以證人身分，於
    偵查中、原審及本院就其等與被告間有各該對話作證，是各
    該對話紀錄已屬於甲○、B女所為證言之一部，並給予被告行
    使詰問權之機會。則該審判外之書證已轉換為證人甲○、B女
    分別與被告間之當庭陳述，並接受反詰問以確保證言之可信
    性，自有證據能力（最高法院97年台上字第3478、3664號判
    決意旨參照）。
　㈣檢察官、被告及辯護人於本院審判程序時，就本判決除上述
    外之其餘傳聞證據，均明示同意有證據能力，本院認此等傳
    聞證據之取得均具備任意性、合法性等情，其內容與本件待
    證事實具有關聯性，合於一般證據之採證基本條件，且證明
    力非明顯過低，以之作為證據，均屬適當，依刑事訴訟法第
    159條之5第1項規定，皆有證據能力。
貳、實體部分
一、訊據被告固坦承與甲○為叔姪關係，且曾於100年間與甲○同
    住一址，惟矢口否認有何強制性交犯行，辯稱：我是在甲○
    高二時與她發生性行為，她交了男朋友就誣陷我，但實際狀
    況根本不是那樣，我跟她傳訊息，是她的男朋友吃醋云云。
    辯護人則為被告辯護稱：本件僅有告訴人甲○之單一指述，
    其指述顯有瑕疵，且違背情理，更無證據足資證明其指述與
    事實相符，不足引為被告確有對其為強制性交犯行之證據。
    甲○提出本件告訴係在配合其男友報復被告；且甲○之住處係
    雙併之2層樓房，該樓房內住有約20幾人，個人無私密空間
    ，甲○若非自行同意並配合與被告發生性交行為，只要甲○稍
    微出聲或弄出聲響，即會遭同住其屋之人發現而無法達成性
    交行為；依B女所證甲○並未向其母說被告有威脅甲○若不發
    生性交關係就會告知其母，且甲○告知B女遭被告性侵時係很
    冷靜，足認甲○指稱因被告威脅要跟媽媽說始遭強制性交之
    詞與事實不符；甲○大學2年級時（約106年間）曾因發生車
    禍回鹽埔家中靜養2週，就醫時由被告將甲○抱在胸前上下車
    前往診所，若被告於100年間有對甲○為強制性交行為，甲○
    豈會同意讓被告如此抱著上下車，可證被告未對甲○為強制
    性交犯行等語。經查：
　㈠被告為甲○之叔叔，與甲○、B女、D女於100年間一同居住在屏
    東縣鹽埔鄉住處等情，業據被告供承在卷，核與證人甲○、B
    女、D女於原審證述之情相符；又甲○係85年6月生，於100年
    間為14歲以上未滿18歲之少年，亦有甲○之真實姓名對照表
    、戶籍資料在卷可查，是此部分之事實，均堪認定。
　㈡被告確有於上揭時、地，以言語威脅及不顧反抗之方式，對
    甲○為強制性交行為之事實，業據證人甲○於偵查中證稱：國
    三清明節時，當天掃完墓，我在1樓房間休息、睡覺，被告
    從走廊爬牆進來，他隔著衣服摸我胸部跟私密處，我驚醒問
    你在幹嘛，被告說他想要發生關係，我說不要，被告就威脅
    我如果不跟他發生關係，就要把這件事情告訴我媽，我就半
    妥協了，有跟被告發生關係，他性器官有插入我陰道內等語
    ；100年間我國中三年級時，被告爬牆進來我房間，因為我
    當時鎖門，被告說他想發生關係，我一開始說我不要，他說
    這次是最後一次，以後他就不會威脅我了，我就妥協了，過
    程中他的性器官也有插入我陰道，我內心是不想要的，其餘
    如同我寫給檢察官的內容等語（見他卷第49頁，偵一卷第13
    4頁）；於原審證稱：100年當天是下午，我在睡覺，房門有
    鎖起來，因為我房門上面有空間沒有圍起來，被告就從該空
    間爬牆進來，在我身上亂摸，我驚醒後問被告在幹嘛並請他
    出去，被告就威脅我要告訴我媽媽我跟他發生性行為的事情
    ，要求我跟他發生關係，因為媽媽對我教育很嚴格，我會害
    怕，被告之後脫下褲子露出生殖器，還拉我的手去摸他的生
    殖器，我就把手拉回來說不要，他知道我在反抗就想要脫我
    褲子，他想用手插入我的生殖器，我說不要很痛，並把他推
    開，他就把我的手抓住壓在床上，然後把生殖器插入我陰道
    內，被告有體外射精等語（見原審卷第103、111、112、119
    頁），並有甲○陳述延伸之甲○提交檢察官之手寫案發經過文
    件（內容為：民國100年，國三，時間是平常上課的假日的
    下午，地點在樓下我的房間，一直不喜歡發生關係所以房門
    鎖著，不過被告還是從牆爬過來，對我說這是最後一次，結
    束後不會在找我也不會威協我要跟媽媽說，當時想說好最後
    一次就妥協的發生關係，當下被告脫了我的衣服褲子，開始
    用嘴親胸親嘴要親到私密處時，我推被告說我不要，被告就
    把生殖器放到我私密處裡）可憑。觀諸甲○上開於偵查中、
    原審證述及手寫文件之內容，雖有部分細節稍有出入，此或
    係記憶模糊、或係不願回想被害情節等因素所致，惟均一再
    指明被告於100年間曾爬牆進入甲○當時房間內，並先隔著衣
    物撫摸甲○身體，又以要向甲○母親告狀等語威脅甲○，違反
    甲○之意願，將生殖器插入甲○陰道中之性交行為等節，是就
    其被害經過之地點、方式等主要情節及關於犯罪基本構成要
    件事實前後尚屬一致，亦無刻意誇大、明顯矛盾或不合常理
    之處；若非甲○親身經歷，豈能如此清楚描述相關過程。又
    甲○為被告之姪女，被告並自陳：甲○國中到念大學前這段期
    間，我與甲○同住，我跟甲○關係還蠻要好的，會打打鬧鬧、
    一起玩遊戲，甲○上高中後我有跟甲○交往並發生性關係，持
    續到其大二，我跟甲○算是和睦分手等語（見偵一卷第23、2
    5頁，原審卷第41、162頁），足見被告與甲○彼此間關係甚
    為密切，難認甲○與被告有何重大夙怨嫌隙，並無誣攀被告
    之必要。是甲○前述被告所為強制性交之事，並非憑空杜撰
    之詞，其指證應非虛妄，堪信屬實。
  ㈢甲○、被告於108年2月間曾透過通訊軟體Messenger爭論被告
    有無性侵甲○之事，而有下列對話紀錄：①甲○於108年2月8日
    稱：「國中我有沒有說不要了因為我知道你對我做的是什麼
    」，被告答：「妳國中都說要嫁給我了，我是認真的」，甲
    ○又稱：「等我上過高中我才知道那是侵犯」，被告答：「
    屁，妳就沒爽到」、「妳國三叫我老公的，都15歲了」；②
    甲○於同年月10日說：「你女兒拉著你的手，你去插他啊」
    、「別跟我說那些幹話」、「噁心」，被告回稱：「少裝了
    好嗎？你當時15歲了」、「都知道第一次要給老公的人，不
    要跟我說對性無知」、「是妳說第一次要給老公得，妳當時
    很明確說了，第一次要給妳愛的人，那為何妳第一次給我了
    ，又叫我老公，我沒有強迫妳吧」；③甲○於同年月11日回應
    ：「我15歲，你才清楚一點你強迫我的時候我才國小」，被
    告答：「妳才想清楚，妳第一次是國三，你爸死時妳就國中
    了」等語，有甲○提出之Messenger對話紀錄擷圖在卷可參（
    見他卷第21至26頁），被告亦坦認此為其與甲○之對話紀錄
    等語（見偵一卷第111頁，原審卷第41頁），由上開對話內
    容可知，被告自陳其於甲○國三時與甲○發生性行為，被告當
    時已知悉甲○僅有15歲等語，足認被告與甲○於100年間確實
    曾發生性行為，且甲○於上開對話中一再向被告堅稱自己是
    遭到強迫才發生性行為之事實。又觀諸被告與甲○之通訊軟
    體Messenger對話紀錄，甲○表示：「過年後我按鈴控告」、
    「那我約家庭會議」等語，被告則於108年2月8日一再向甲○
    要求見面，並表示自己已經到安平漁港等待甲○等語，復警
    告甲○會毀了家人及傳送一般人均會指責被害者之影片予甲○
    觀看，此有前揭對話紀錄擷圖在卷可參（見他卷第19至26頁
    ），證人B女亦於原審證稱：本案進入偵查程序後，被告有
    跪在我面前說他錯了，他說他很愛甲○等語（見原審卷第131
    頁），衡情若甲○指述被告對其強制性交之內容純為子虛烏
    有，被告理應對甲○之言論嚴正駁斥或不予理會，何須在甲○
    表示要提告後急著與甲○見面，並且為威脅甲○之言語，被告
    又豈會於事後向甲○之母B女下跪道歉，是從被告事後之言行
    舉止觀之，被告實有心虛並企圖阻止甲○提告之舉，適足認
    告訴人甲○之指述，顯非空穴來風，堪以採信。至被告及辯
    護人一再辯稱卷附甲○所提出之通訊軟體Messenger對話紀錄
    業經刪減而引用不利被告之內容云云，然觀諸卷附甲○、被
    告間之通訊軟體Messenger對話紀錄，均為兩人連續對話，
    且未見刪除、收回對話之紀錄或跡象，被告及辯護人復未提
    出任何證據以證明卷附通話紀錄確曾遭刪減，則被告及辯護
    人此部分所辯，無以採信。
  ㈣證人陳述之證言組合，其中屬於轉述其聽聞自被害人陳述被
    害經過者，固屬於與被害人之陳述具同一性之累積證據，而
    不具有補強證據之適格；但依其陳述內容，茍係以之供為證
    明被害人之心理狀態，或用以證明被害人之認知，或以之證
    明其見聞被害人陳述當下顯示之狀態者，由於該證人之陳述
    本身，並非用來證明其轉述之內容是否真實，而是作為情況
    證據（間接證據），亦即以之推論被害人陳述當時之心理或
    認知，或是供為證明對該被害人所產生之情緒影響者，既屬
    該證人陳述其當時所親自見聞被害人案發後發生之情況，則
    所欲待證之事實與該證人之知覺間，仍存有關聯性，自屬適
    格之補強證據。申言之，被害人證述如有其他補強證據可證
    ，具可信性且無瑕疵可指，縱無其他直接證據，亦足資作為
    認定犯罪之積極證據。從而，判斷被害人證述是否可信且無
    瑕疵，即可探究案發後與被害人接觸相關人員之見聞，渠等
    證詞內容或有係聽聞被害人陳述之部分，然亦同時存在渠等
    與被害人接觸互動之對話及感受，該部分即屬本於個人之經
    歷或經驗而為之陳述，所為證詞仍值作為補強被害人證述之
    證據。經查：
  ⒈證人C男於原審證稱：我跟甲○從107年11月間開始交往，108
    年過年時被告有傳臉書訊息給甲○，因為甲○不回被告訊息，
    我覺得奇怪就問甲○對方是誰，她一開始沒說。後來因為我
    懷疑甲○跟異性朋友有曖昧關係，我跟她吵架，甲○才說出她
    被被告強姦的事情，甲○是要表達自己曾經被叔叔強暴，不
    可能跟異性朋友那麼隨便，甲○跟我講時她有哭，並且講話
    顫抖，我當時觀察甲○講話的內容、態度及口氣，認為應該
    是真的，甲○講完後我問她想怎樣處理，她說不想怎樣，我
    認為怎麼可以，就約被告出來解決，第一次見面就是在報案
    的派出所，甲○一開始沒說要提告，因為她媽媽目前還住在
    被告老家，被告三不五時會回去，她擔心媽媽受到牽連，甲
    ○也不知道怎麼走法律途徑討回公道，是我一直鼓勵甲○等語
    （見原審卷第122至126、128頁）。
  ⒉證人B女於偵查中證稱：108年2月底過完年在我位於鹽埔鄉之
    住處，甲○從台南返家過夜，某天下午她忽然跟我說叔叔在
    她小時候對她做了那一檔事，我問她是性侵嗎？甲○說對，
    我問甲○為什麼沒講，她說怕我擔心，我再問她就不講了，
    當時甲○沒有哭，是我在哭，甲○還安慰我，甲○說要告被告
    ，我尊重她等語（見他卷第39、43頁）；於原審證稱：有一
    年過年我回印尼，被告叫我叫甲○回來，甲○不想回家，我傳
    LINE問甲○為什麼不回去，她說等我回去再說，如果我不在
    鹽埔的家她就不會回去，過年後我從印尼回來，甲○跟我說
    她小時候被被告性侵，我就傻住，我問她為什麼沒說，她說
    怕我擔心，接下來甲○也沒有繼續講，因為她怕我擔心就不
    講了，她當時很冷靜，可能怕我難過，她跟我講時已經去做
    完筆錄了等語（見原審卷第134、135頁）。
  ⒊觀諸上開證人C男、B女所為證述內容，足見甲○係於108年過
    年期間因故不願回覆被告訊息，經C男關心詢問後，甲○有逃
    避回答之情形，當下未將被害事實全數告知C男，而是經過
    相當時間後，在與C男爭執之情形下，甲○始向C男告知曾遭
    被告強制性交之事，且甲○一開始並不想對被告提告，亦害
    怕會牽連仍居住在老家之母親，係經由C男之鼓勵始提告，
    並將此事告知B女，顯見甲○並非為追究被告刑責或請求賠償
    而主動揭發本案，否則何需經由前開輾轉方式披露被告犯行
    ，其當無設詞誣陷被告之可能。又C男、B女固未在被告對甲
    ○為強制性交行為時當場見聞，然從上開證人之證述可知，
    甲○在向C男描述其遭被告為強制性交行為之情形時，有哭泣
    、講話顫抖之情狀，甲○其後向B女告知上情時，則顯現不願
    意多講細節、有所顧慮等情，此核與一般性侵受害者於陳述
    身體遭侵犯過程時會有排斥、惶恐之情，及被害後心理、生
    理之真摯反應相當，倘甲○非因遭被告對其為上開強制性交
    行為，豈可能有如此之情緒反應、行為舉止？且甲○說出遭
    被告強制性交時之上開情緒反應，為證人C男、B女與甲○之
    互動觀察結果或個人接觸經歷之主觀感受，並非單純轉述甲
    ○所告知之案發過程，自非甲○證述內容之延續。準此，證人
    C男、B女上開關於與甲○之對話內容及其等所見甲○之神情、
    行為表現之證述，既係其等親身經歷與聞之事，並就該部分
    事實作證，要非傳聞證述，當足以佐證、補強甲○所為關於
    遭被告強制性交之證述內容之真實性。
  ⒋證人B女於原審證稱：我印象中甲○國小、國中時跟被告感情
    一般、像家人一樣，但我感覺甲○國中後很討厭被告，高中
    時被告曾經要摸甲○頭髮，甲○反應很大等語（見原審卷第13
    8、139頁）；證人D女於原審證稱；甲○從高中後會對被告耍
    大小姐脾氣，被告去找甲○講話，甲○會對被告很兇、叫被告
    走開，國中時期應該不會等語（見原審卷第142、143頁），
    則依證人B女、D女前開證詞可知，被告與甲○於甲○國小、國
    中時期感情尚可，惟甲○高中後對被告之態度不佳，且有明
    顯之抗拒反應，此核與甲○指述被告於其國三時對其為強制
    性交行為之時間點相符，衡情甲○於國三後，因被告對其為
    強制性交行為，而對被告產生反感且抗拒之情緒反應，實屬
    合理。是上開證人就被告與甲○間相處情狀之證言，亦足徵
    甲○之指述與事實相符。
  ㈤辯護人雖以前揭情詞為被告置辯，惟查：
  ⒈辯護人辯稱本案只有甲○單一指述，且甲○告知B女時係冷靜的
    ，應認被告未威脅甲○部分
　　妨害性自主案件，通常均於加害人與被害人獨處之情況下發
    生，而性交或猥褻者，非必有傷害之結果，苟被害人未受傷
    害，即無生物跡證或診斷證明書可資提出；或雖有傷害，但
    未驗傷、案發經年後始查獲者，亦有證據提出之困難，自難
    期除被害人指述外，有其他人證或物證等直接證據憑採，倘
    因直接證據僅有被害人證述，而不論被害人證述已因有其他
    補強證據足資佐證，可認具有可信性，仍以無其他直接證據
    存在，即認被害人證述不可採，實與實體正義有違。申言之
    ，被害人證述如具可信性且無瑕疵可指，縱無其他直接證據
    ，亦足資作為犯罪之積極證據。從而，判斷被害人證述是否
    可信且無瑕疵，即可探究案發後或查獲後，與被害人接觸之
    相關人員，其等證詞內容或係聽聞被害人陳述，然亦同時存
    在其等與被害人接觸互動之對話及感受，後者乃屬其本於個
    人之實際經歷或經驗，所為此部分證詞，即得作為補強被害
    人證述之證據。查證人C男、B女之前開證述就與其等與甲○
    之互動觀察結果或情緒反應部分，確實係其等親身經歷之見
    聞感受，且具有可信性，非僅為甲○指述之重複性證據等節
    ，業如前述，而可補強甲○前揭證述內容之真實性，況本案
    尚有被告與甲○之通訊軟體Messenger對話內容，及證人B女
    、D女所為關於被告與甲○相處情形、被告於事發後之反應之
    證述可作為補強證據，是辯護人此部分所辯，難認有理。至
    B女雖證述甲○告知遭被告性侵之事時呈冷靜情緒等語，辯護
    人因而據以主張被告未威脅甲○不從將告知B女後為強制性交
    行為，然甲○告知B女遭被告性侵之事時已係本件案發後近8
    年，甲○之心智已有所成長，面對家人及過去所發生被害事
    實之能力，與本件案發當時一定有所不同，甲○既願向B女陳
    述難堪之被害事實，應已做好心理準備始會為之，故而以冷
    靜態度向B女陳述被害事實，此情核與常理無違，辯護意旨
    此部分所認，亦屬無據。
　⒉辯護人辯稱甲○本案發生經過、時間之指述互有矛盾，且未於
    第一時間告知家人部分
　　告訴人、證人之陳述有部分前後不符，或相互間有所歧異時
    ，究竟何者為可採，法院仍得本其自由心證予以斟酌，非謂
    一有不符或矛盾，即應認其全部均為不可採信；尤其關於犯
    人之特徵、犯罪之手段及結果等之細節方面，告訴人之指陳
    ，難免因時間與記憶等因素，略有出入或故予誇大渲染，證
    人之證言，亦同；然其對基本事實之陳述，若果與真實性無
    礙時，則仍非不得採信。查本件案發時間距今相隔長達10年
    ，且彼時甲○年僅15歲，甲○或因時間相隔已久、或因年紀太
    小，前後所述縱有不同（被害日期間究竟是清明節抑或平常
    日），惟甲○於歷次證述時，就被告爬牆進入其房間內，在
    床上以性器進入其性器等基本事實之證述均相符，並無明顯
    矛盾或瑕疵，足見甲○前揭所述，尚非全然子虛而有一定之
    可信性。況且，甲○於原審時就其如何遭被告強制性交之核
    心問題，於進行交互詰問及訊問過程中有逃避、不想回答、
    不願回想案發經過、需要暫時休息之舉止反應（見原審卷第
    95、104頁），與一般家內型性侵害被害人於事後所表現出
    之舉措無違，參以甲○於108年間係因與其當時男友C男爭執
    ，才突然提及有遭被告性侵之情事，其最初並無向被告追訴
    之意，可認甲○顯無故意陷被告於罪之情形。是尚難僅以甲○
    於就遭侵害細節前後證述略有不一，而遽為有利被告之認定
    。又甲○固然未於第一時間即將遭被告性侵之事實告知家人
    ，惟妨害性自主犯罪之被害人於面對侵害時，反應不一而足
    ，關乎被害人與加害者間之關係如何、被害人個性、當時所
    處之情境、家庭成員間之關係、被害人對於被性侵害之感受
    、被害人對於進入司法程序之壓力、擔心未來於家庭成員或
    其他人際關係間之處境等等因素，均影響甲○面臨性侵害後
    以及決定如何因應之反應，自不能僅以甲○未於第一時間告
    知家人，或於製作警詢筆錄之初所述情節輕重之不同，即認
    甲○之指述全不可採。再者，證人甲○於偵查及原審均證稱：
    因為媽媽對我們管教比較嚴格，我怕媽媽知道這件事後會很
    擔心等語（見他卷第53頁，原審卷第103頁），本院衡以甲○
    於本案發生期間尚未成年，未經世事，而被告為其叔叔，並
    同住一屋簷下，其不知如何反應而未予即時對外求援，況甲
    ○長大後因母親B女仍住在老家，考量母親與親戚間之互動而
    未立即揭露此事，亦與常情並不相違，自不能僅以甲○於本
    案發生後未立即告知其母親B女，即認甲○所述為不實。
　⒊辯護人辯稱本件案發現場之房屋居住者甚多且隔音不佳，被
    告行為不可能未被其餘家人發現部分
　　甲○於偵查及原審均指明：被告都用要告訴媽媽來威脅我，
    我怕他真的跟媽媽講才半妥協，我的反抗行為是說不要、把
    被告推開等語（見偵一卷第69、134頁，原審卷第103、111
    頁），且妨害性自主犯罪之被害人，於遭侵害之過程中採取
    如何之自我保護，每因各人或當時之情況不同而異，蓋被害
    人與加害者間之關係如何、當時之情境（例如：被害人所面
    對之加害人體型、權利或對情境掌控優勢等）、被害人年齡
    、個性、被害人對於被性侵害之感受及被他人知悉性侵害情
    事後之處境如何（例如：被害人為求保命而不敢聲張，或是
    擔心遭受親友、同學異樣眼光、二度傷害）等情況，均會影
    響被害人當下之反應，實難要求所有妨害性自主犯罪之被害
    人均會有相同之反應。況衡諸常情，性侵害之被害人受侵害
    時，因年紀太小，不敢求救，或因事出突然，不知如何反應
    ，抑或是為保護聲譽、親人間之關係等因素，而未大聲呼救
    、四處張揚、極力反抗，所在多有。本案被告係甲○之叔叔
    ，且同住一屋，被告所為不僅違反人倫，更屬罪責嚴重之犯
    行，被告既欲對甲○為性侵害，實無可能不避諱其他家人發
    現，而被告係在甲○房間以言詞威脅甲○後，違反甲○意願對
    其為強制性交行為，應認本件案發現場不會有其他家人在場
    ，被告始得為本件犯行，容無以與被告、甲○同住之其他家
    人未聽聞甲○反抗、哭泣之聲響，即據認甲○所述為不可採。
　⒋辯護人辯稱甲○於大二時仍願讓被告抱著去就醫部分
　　證人D女雖於本院證稱：甲○上大學二年級時曾因車禍受傷而
    休學返回屏東住處休養，當時大約是106年，甲○在家休養期
    間有到鹽埔鄉仁新診所敷藥，是我跟我先生(即被告）2人送
    她去的，由我開車，我先生坐副駕駛座，甲○坐後座，甲○上
    下車是由我先生抱她上下車，抱法是像公主抱的樣子，雙手
    捧在胸前上下車，一隻手在腋下，一隻手扶著屁股，上下車
    都是這樣抱。那時候甲○的傷勢是騎車跌倒擦傷，是我大嫂
    叫我們帶甲○去診所，護士有叫她要下來走路，但是她都不
    肯走，甲○有說叫被告抱她下床等語（見本院卷第140至142
    頁），惟證人甲○於本院證稱：我大學時因為車禍到仁新診
    所敷藥，我沒有開口要求被告抱我坐車及上下車，是被告主
    動來抱我，因為當時我腳走路不方便，我痛到沒辦法走，我
    沒有喜歡讓被告抱，當時媽媽還不知道性侵的事件，當時是
    媽媽請被告帶我去診所換藥的。我之所以願意讓被告抱去醫
    院，是因為乙○○也在，所以沒有危險，106年同意讓被告抱
    ，不等於100年也同意與被告發生性行為等語（見本院卷第1
    44至146頁）。縱甲○於106年間確由被告抱著就醫，然甲○已
    說明係因腳痛法行走，且由其母要求被告夫婦載送甲○就醫
    之旨，核與證人D女所證之情相符，尚難認定甲○有主動親近
    被告之意，遑論甲○自100年間被害後，本無追究被告之意，
    係於108年間經由C男之鼓勵始提告之事實，業如上述，自無
    從以甲○提告前2年之與被告間互動關係，進而推認被告未為
    本件犯行。
　㈥綜上所述，甲○所為不利被告之證述，有甲○、被告間之通訊
    軟體Messenger對話紀錄，及證人C男、B女、D女之前開證詞
    可資補強，自堪認甲○指述之內容與事實相符，應可採信。
    且考量本件案發當時甲○年僅15歲、現場並無其他人在場之
    時空環境，被告在體型、力氣上均優於甲○，因被告事先出
    言恐嚇甲○要向其母告知彼此間發生性行為之事，使甲○心生
    恐懼之情形下，不顧甲○推拒、掙扎而對甲○為性交行為，足
    見被告有強制性交之犯意及行為，故被告確係以違反甲○意
    願之方式而為強制性交犯行無疑，被告前開所辯，均係事後
    卸責之詞，不足採信。本件事證明確，被告強制性交犯行，
    堪以認定，應依法論科。
二、論罪科刑
　㈠被告為68年11月生，甲○為85年6月生等情，有其等之真實姓
    名對照表在卷可佐，故被告於100年間某日為本件犯行時，
    已年滿20歲，為成年人；甲○則為為14歲以上未滿18歲之少
    年，被告身為甲○之叔叔，且同住相處時間非短，又在與甲○
    之通訊軟體Messenger對話內容中自陳知悉甲○當時15歲等語
    ，堪認被告應知悉甲○之年齡。是核被告所為，係犯兒童及
    少年福利與權益保障法第112條第1項前段、刑法第221條第1
    項之成年人故意對少年犯強制性交罪。被告所犯此罪，對於
    成年人故意對少年犯罪，係就個別特定之要件而為加重處罰
    ，已就該罪之基本類型變更成另一獨立之罪名，自屬刑法分
    則加重之性質。公訴意旨認被告係犯刑法第221條第1項之強
    制性交猥褻罪，容有未洽，惟基本事實同一，本院應予審理
    ，並變更起訴法條。
　㈡被告為本件強制性交過程中，以手撫摸甲○胸部及下體之所為
    ，核屬性交之階段行為，不另論罪。至被告為甲○之叔叔，
    乃3親等之旁系血親，2人具有家庭暴力防治法第3條第4款所
    稱之家庭成員關係，被告所為強制性交犯行，係屬家庭成員
    間實施身體上不法侵害之行為，構成家庭暴力防治法之家庭
    暴力罪，惟因家庭暴力防治法對此並無刑罰規定，自應依成
    年人故意對少年犯強制性交罪論處，公訴意旨漏未論以家庭
    暴力罪，應予補充。
　㈢被告係成年人，故意對少年甲○犯強制性交罪，應依兒童及少
    年福利與權益保障法第112條第1項前段之規定加重其刑。
三、對原判決之上訴說明
　　原審認被告罪證明確，因而變更起訴法條，適用兒童及少年
    福利與權益保障法第112條第1項前段、家庭暴力防治法第2
    條第2款、刑法第221條第1項規定，審酌被告身為甲○之叔叔
    ，竟未嚴守人倫分際，為一己私慾，以上開違反甲○意願之
    手段對甲○為強制性交犯行，顯對甲○之身體自主權毫不尊重
    ，造成甲○身心受創，並留下難以磨滅之陰影；再者，性侵
    害對兒童及少年之身心經常造成重大影響及傷害，成長過程
    中較易出現生理及心理疾患，嚴重損害其自尊、人際關係及
    未來發展，對於少年之負面影響至深且鉅，其中又以家內性
    侵犯行之傷害尤甚，更易使少年因而與家庭成員之間關係惡
    化，造成無法彌補之傷害，堪認被告所為造成之損害甚大；
    又被告迄今仍矢口否認犯行，犯後態度難見悔意，另考量被
    告在本案之前，未曾因故意犯罪受有期徒刑以上刑之宣告，
    此有臺灣高等法院被告前案紀錄表1份附卷可憑，足認其素
    行尚可；再斟酌原審檢察官、告訴人對刑度之意見，並兼衡
    被告自述高職肄業之智識程度、職業為務農、已婚、育有2
    名未成年子女之家庭生活狀況，及其犯罪動機、目的、手段
    、情節及所生危害等一切情狀，量處有期徒刑5年6月。經核
    原判決已就刑法第57條揭示之各種量刑條件妥為斟酌，認事
    用法均無違誤，量刑亦稱允當，尚無失輕、過重或違反比例
    原則、平等原則之情形。被告上訴意旨否認對甲○為強制性
    交犯行，並以上詞置辯，惟查，原審係依憑甲○所為不利被
    告之指述、證人C男、B女、D女之證述，及甲○、被告間之通
    訊軟體Messenger對話紀錄等證據，參酌被告之供述，以為
    論斷，就被告所辯不可採之理由復加以明白指駁，被告上訴
    意置原判決之論敘於不顧，再為事實上之爭辯，所執上開辯
    解而上訴，並無理由，應予駁回。
據上論結，應依刑事訴訟法第368條，判決如主文。
本案經檢察官盧惠珍提起公訴，檢察官葉麗琦到庭執行職務。
中　　華　　民　　國　 110　　年　　12　　月　　28　　日
                  刑事第九庭    審判長法  官  莊崑山
                                      法  官  惠光霞
                                      法  官  林家聖
以上正本證明與原本無異。
如不服本判決應於收受本判決後20日內向本院提出上訴書狀，其
未敘述上訴理由者，並得於提起上訴後20日內向本院補提理由書
狀（均須按他造當事人之人數附繕本）「切勿逕送上級法院」。
中　　華　　民　　國　 110　　年　　12　　月　　28　　日
                                      書記官  王秋淑
附錄本判決論罪科刑法條：
中華民國刑法第221條第1項
對於男女以強暴、脅迫、恐嚇、催眠術或其他違反其意願之方法
而為性交者，處3年以上10年以下有期徒刑。
兒童及少年福利與權益保障法第112條第1項
成年人教唆、幫助或利用兒童及少年犯罪或與之共同實施犯罪或
故意對其犯罪者，加重其刑至二分之一。但各該罪就被害人係兒
童及少年已定有特別處罰規定者，從其規定。